臺灣苗栗地方法院交通事件裁定　　　　 93年度交聲字第269號
　　原處分機關　交通部公路總局新竹區監理所苗栗監理站
　　異　議　人
　　即受處分人　 甲○○
上列受處分人因違反道路交通管理處罰條例案件，對於交通部公
路總局新竹區監理所苗栗監理站93年10月11日以竹監苗字第裁
54-E00000000號裁決處分（原舉發案號：新竹市警察局竹市警交
字第E00000000 號），聲明異議，本院裁定如下：
    主  文
原處分撤銷。
甲○○不罰。
    理  由
一、本件異議意旨略以：異議人即受處分人甲○○於民國92年8
    月5 日並未騎車號GVW-660 號重型機車於新竹市○○路、內
    湖路口，因闖紅燈違規被舉發，也不知違規地點在哪兒，此
    機車亦非本人所有，可去查明此機車為何人所有，願當面對
    質，去年已經申訴過了，未得到應有的回應，接到裁決書是
    第2 次的申訴，罰單簽名也非異議人所簽名，願意協助配合
    身分被冒用，因此依法聲明異議等語。
二、按汽車駕駛人，行經有燈光號誌管制之交岔路口闖紅燈者，
    處新臺幣1,800 元以上5,400 元以下罰鍰；汽車駕駛人有上
    列各款所列條款之一者，除依原條款處罰鍰外，並予記點：
    三有第43條、第53條或第54條情形之一者，各記違規點數3
    點，道路交通管理處罰條例第48條第2 款、第63條第1 項第
    1 款固分別定有明文；又於92年8 月5 日21時28分，車牌號
    碼GVW-660 號重型機車，經駕駛而在新竹市○○路、內湖路
    ，因闖紅燈，經警舉發1 節，亦有新竹市警察局第三分局竹
    市警交字第E00000000 號「舉發違反道路交通管理事件通知
    單」一紙附卷足稽；然依異議人之辯詞，則本件爭點應係當
    時違規遭舉發者是否確係異議人？
三、經查：
（一）觀乎前開「舉發違反道路交通管理事件通知單」，於駕駛
      人或行為人姓名欄係寫明「甲○○」，於「收受通知聯者
      簽章」欄係經違規者「甲○○」簽名，因此本件執勤警員
      即新竹市警察局第三分局傅民權親眼目睹駕駛人為何人，
      然本院傳喚其到庭應訊卻未見其到院應訊，與異議人對質
      。
（二）又異議人所當庭所書寫的姓名20遍、聲明異議書狀、本院
      筆錄上簽名「甲○○」，與舉發單上的簽名「甲○○」，
      經本院送請法務部調查局鑑定，結果係筆跡筆劃特徵不同
      ，有該局94年1 月19日調科貳字第094000027260號函在卷
      足憑，顯見舉發當日在違規通知單上簽名與聲明異議者為
      不同之人。
四、按法院受理交通事件，準用刑事訴訟法之規定，道路交通管
    理處罰條例第80九條前段定有明文。是最高法院76年台上字
    第4986號判例「認定犯罪事實所憑之證據，雖不以直接證據
    為限，間接證據亦包括在內。然而無論直接證據或間接證據
    ，其得為訴訟上之證明者，須於通常一般之人均不致有所懷
    疑，而得確信其為真實之程度者，始得據為有罪之認定。倘
    其證明尚未達到此一程度，而有合理之懷疑存在而無從使事
    實審法院得有罪之確信時，即應由法院為諭知被告無罪之判
    決」揭示刑事訴訟法上法院認定事實之最重要原則 (即認定
    被告有罪，就該有罪事實不能有任何之合理懷疑存在原則)
    ，於法院審理違反「道路交通管理處罰條例」案件時，亦有
    其適用。易言之，法院於審理違反「道路交通管理處罰條例
    」案件，當踐行完畢調查證據程序後，為事實之認定時，如
    就原處分機關所認定行為人之違規事實仍有合理懷疑而無法
    百分之百確信行為人確有該當於「道路交通管理處罰條例」
    各該處罰規定之構成要件事實時，此際即應依訴訟上之待證
    事實「倘有懷疑，則從被告之利益作解釋」之證據法則，作
    對受處分人有利之認定。綜上所述，異議人所辯尚可採信；
    此外，復無充分之證據足證異議人確有前述違反道路交通管
    理處罰條例之行為，是原處分機關就此所為之裁決處分即有
    未洽。
五、從而，本件異議為有理由，原處分機關所為之本件裁決處分
    應予撤銷，並由本院自為裁定。
據上論斷，應依道路交通案件處理辦法第20條前段，裁定如主文
。
中　　華　　民　　國　　94　　年　　2　　月　　5 　　日
                  交通法庭法　官　張珈禎
以上正本證明與原本無異
如不服本裁定應於送達後5日內向本院提出抗告狀
中　　華　　民　　國　　94　　年　　2 　　月　　5 　　日
                          書記官　廖溫崇
